臺灣高等法院刑事判決　　　　　　　　94年度上易字第1265號
上　訴　人　臺灣新竹地方法院檢察署檢察官
被　　　告　乙○○
　　　　　　　　　　弄4號
上列上訴人因被告竊盜案件，不服臺灣新竹地方法院93年度易字
第451號，中華民國94年5月20日第一審判決（起訴案號：臺灣新
竹地方法院檢察署93年度偵字第3845號，移請併辦案號：臺灣新
竹地方法院檢察署94年度偵字第2044號），提起上訴，本院判決
如下：
    主  文
上訴駁回。
    事  實
一、乙○○前於民國88年間，因違反毒品危害防制條例案件，經
    台灣新竹地方法院簡易庭於88年12月29日以88年度竹簡字第
    829號刑事簡易判決判處有期徒刑4月確定，於90年7月12日
    易科罰金執行完畢，詎其仍不知悔改。乙○○因失業缺錢花
    用，及其原來所有之機車甫於93年間失竊，欠缺交通工具代
    步，竟基於意圖為自己不法所有之概括犯意，連續於附表編
    號(一)至(四)所示之時間、地點，以詳如附表編號(一)至(四)所示之
    方法，連續竊取戊○○、丁○○、甲○○、丙○○等人所有
    各如附表編號(一)至(四)所示之財物，嗣分別於（一）93年7月
    15日晚上10時30分許，在新竹市○○路482巷68號前；（二
    ）93年9月23日晚上10時30分許，在其當時位於新竹市○○
    路12巷22號租屋處，同意員警入內搜索，而循線查悉附表編
    號(二)所示之竊盜犯行；（三）94年3月20日晚上10時30分許
    ，在新竹市○○○路258號前；（四）94年4月13日晚上9 時
    許，在新竹市○○路197號前為警當場查獲，並扣得其所有
    ，行竊時所使用之鑰匙2支，始得悉上情。
二、案經新竹市警察局第一分局報請臺灣新竹地方法院檢察署檢
    察官偵查起訴及移送併辦。
    理  由
一、訊據被告乙○○除對於附表編號(二)所示之竊盜犯行予以否認
    並辯稱：當天是颱風天，雨很大，皮包是伊在天公壇停車場
    外面的公園撿到的，撿到後放在家裡，裡面的資料也不敢亂
    丟，警察到伊租屋處搜索時未出示搜索票，且未在伊視線範
    圍內執行搜索，又警察叫伊承認，對伊比較好，伊才會在警
    訊中自白該次竊盜犯行，伊是撿到的，並沒有竊取該只皮包
    云云外，對於其他附表所示之竊盜犯行，均供認不諱，核與
    被害人戊○○指訴遭竊情節大致相符，並經證人即被害人甲○○之女劉晏廷、丙○○之女蘇芯玫於警訊時證述綦詳，且
    有車號HSW-053號車輛竊盜、車牌失竊資料個別查詢報表─
    查詢車輛認可資料、車輛車牌作業─查獲車輛認可資料、新
    竹市警察局尋獲電腦輸入單、車號HSW-053、SFC-212號新竹
    市警察局車輛協尋電腦輸入單、車號SEB-050號車籍作業系
    統─查詢認可資料、被害人戊○○、被害人甲○○之女劉晏
    廷、被害人丙○○之女蘇芯玫出具之贓證物品認領保管收據
    及現場照片8幀等附卷可稽，此外，復有鑰匙2支扣案可資佐
    憑，是認被告上開自白核與事實相符，應可採信，而得作為
    認定被告犯罪之證據。
二、至被告否認有為附表編號(二)所示之竊盜犯行一節，經查：
（一）按搜索，經受搜索人出於自願性同意者，得不使用搜索票
      。但執行人員應出示證件，並將其同意之意旨記載於筆錄
      ；又被告之自白，非出於強暴、脅迫、利誘、詐欺、疲勞
      訊問、違法羈押或其他不正之方法，且與事實相符者，得
      為證據，刑事訴訟法第131條之1、第156條第1項分別定有
      明文。
（二）附表編號(二)竊得財物欄內所記載之物品，確係員警於93年
      9月23日晚上10時30分許，至被告位於新竹市○○路12巷
      22號租屋處執行搜索並扣得，且係被害人丁○○失竊之物
      一節，除據被告自承在卷，亦經被害人丁○○指訴綦詳，
      觀諸卷附搜索扣押筆錄之記載（見臺灣新竹地方法院檢察
      署93年度偵字第4986號偵查卷第11頁），被告於執行之依
      據欄內同意執行搜索受搜索人下方簽名並按捺指印，依其
      教育程度為高中畢業，斷無可能不知上開簽名所示之意義
      ，遑論被告於本院審理時亦自承同意警方搜索屬實（本院
      卷第32頁），又執行搜索之員警為新竹市警察局劉煥清、
      張翔瑞、蘇皇吉等共3人，此觀執行人欄之記載自明，再
      參諸現場照片（見上開偵查卷第17頁下方），被告租屋處
      應有兩個房間以上，而當時被告僅1人單獨在場，衡諸經
      驗法則，亦無法同時於3名員警執行搜索時，分身目視警
      員至各個房間搜索之經過，且扣得之物，員警亦製作扣押
      物品目錄表，並令被告於持有人欄簽名按捺指印，是本件
      搜索並無違法情事，應可認定，被告辯稱：員警未出示搜
      索票，沒有在伊視線範圍內執行搜索，搜索不合法云云，
      洵無足採。
（三）又被告於警訊、檢察官初訊時均坦認該次竊盜犯行，且警
      訊筆錄之製作，係員警依據被告所陳述而為之紀錄等情，
      亦據被告於原審審理時自承在卷，是被告於警訊中之自白
      ，顯係出於自由意志所為，並無遭何強暴、脅迫情事，再
      被告亦未於夜間接受訊問，此有警訊筆錄2份可資佐憑，
      其所為之自白，尚難認係以疲勞訊問等不正方法而取得，
      足堪認定。
（四）被害人丁○○於警訊中指訴：遭竊當天恰巧是颱風天，風
      雨很大，沒有向警方報案，遭竊之物除在被告租屋處所扣
      得外，尚有汽車音響被竊等語，警員係在被告租屋處扣得
      可供證明犯罪之物後，始循線通知被害人到場製作筆錄，
      並非事先即有意故入被告於罪，再衡以常情，汽車音響之
      價值遠比查獲物高出甚多，若警員要被告承認本件竊盜犯
      行，理應連同汽車音響之部分，要求被告一併自白，是被
      告辯稱：是警員要求伊承認該次竊盜犯行云云，與事理有
      違，無足憑採。
（五）再被告所稱撿到皮包的時間，至員警搜索時有十餘天之久
      ，若係被告拾獲，其內既有被害人之資料，理應儘速歸還
      ，而非將他人之物藏放家中，參諸被告於原審審理時供稱
      當時沒錢等情，被告亦有竊取他人財物獲取不法利益之犯
      罪動機甚明，況被告前曾於91年間，遭檢察官以刑法第32
      0條第1項之竊盜罪提起公訴，嗣經原審變更起訴法條為同
      法第337條之侵占離本人所持有之物罪予以論罪科刑，此
      有該院92年度易字第102號刑事判決1份存卷可查，被告經
      前次偵、審教訓後，當知持有非自己所有之物，有觸犯刑
      責之虞，焉有可能「拾獲」該只皮包後，尚留置家中，增
      加自己遭受訴追之風險，換言之，應係被告為試圖推卸該
      次竊盜刑責，而故諉為「拾獲」而得，以圖較竊盜罪為輕
      之侵占遺失物刑責，被告上開辯解，顯係事後卸責之詞，
      尚難採信。此外，被害人丁○○亦就其遭竊情節於警訊時
      指訴綦詳，並有其所出具之贓證物品認領保管收據、照片
      5幀等在卷為憑，得作為被告警訊、檢察官初訊時自白之
      補強證據。從而，被告該次竊盜犯行，應堪認定。
（六）另被告雖於原審審理時供稱：偷完第一部機車後，並沒有
      想要再偷下一部車云云。惟按連續犯之所謂出於概括犯意
      ，必須其多次犯罪行為自始均在一個預定犯罪計畫以內，
      出於主觀上始終同一犯意之進行（最高法院70年度臺上字
      第6296號判例意旨參照）。經查：被告所為4次竊盜犯行
      ，均間隔僅數月餘，除附表編號(二)所示之竊盜犯行外，均
      係竊取機車供己代步之用，復參諸被告之犯罪動機係因失
      業無所得，其所有之機車甫遭竊，缺錢花用並添購新機車
      ，又怠於以行走之方式到達目的地，即思以竊取機車之方
      式便利通行，其犯罪手段均係啟動機車電門鎖竊取得手後
      ，騎乘機車到達其該次所欲遂行之目的地，例如吃飯、買
      魚等，其竊取皮包亦係圖得皮包內有價值之財物以供花用
      ，堪認該4次竊盜犯行，自始均在同一犯罪計畫內，主觀
      上亦係基於同一犯意而為，於刑法上足以評價為連續犯，
      當無疑義，被告上開辯解，應係不解法律上連續犯之規定
      ，而慮己遭刑罰加重風險所為之誤解之詞，實無礙於被告
      連續竊盜犯行之認定。綜上所述，本件事證明確，犯行足
      堪認定，應予依法論科。
三、按刑法第321條第1項第3款攜帶兇器竊盜罪所謂之兇器，其
    種類並無限制，凡客觀上足對人之生命、身體、安全構成威
    脅，具有危險性之器械均屬之，且只需行竊時攜帶此種具有
    危險性之凶器為已足，並不以攜帶之初有行兇之意圖為必要
    ，最高法院79年度臺上字第5253號判例意旨足參。一字起子
    於客觀上得持以攻擊人身，對人之生命、身體、安全構成威
    脅，具有相當危險性之器械，被告持以將機車電門鎖破壞，
    勢必十分尖銳，揆諸前揭判例意旨，自屬刑法第321條第1項
    第3款所稱之兇器。又按刑法第321條第1項第3款攜帶兇器竊
    盜罪，所稱之兇器，乃依一般社會觀念足以對人之生命、身
    體、安全構成威脅，具有危險性之「器械」而言。而磚塊、
    石頭乃自然界之物質，尚難謂為通常之「器械」，從而，持
    磚塊、石頭砸毀他人車窗竊盜部分，尚難論以攜帶凶器竊盜
    罪，最高法院92年度臺非字第38號裁判意旨供參。被告乙○○就附表編號(一)，係犯刑法第321條第1項第3款之攜帶凶器
    竊盜罪；附表編號(二)，係犯刑法第320條第1項之普通竊盜罪
    、同法第354條之毀損他人之物罪；附表編號(三)、(四)，均係
    犯刑法第320條第1項之普通竊盜罪。併辦意旨認被告就附表
    編號(二)，係犯刑法第321條第1項第3款之攜帶凶器竊盜罪，
    惟石塊係自然界之物質，非人工雕琢之器械，已如前述，被
    告該次竊盜犯行，應係犯刑法第320條第1項之普通竊盜罪，
    上開主張，容有誤會，附此敘明。又被告乙○○先後4次加
    重竊盜、普通犯行，均時間緊接，方法相同，觸犯基本構成
    要件相同之罪名，顯係基於概括犯意為之，應依連續犯規定
    從一情節較重之攜帶凶器竊盜罪論處，並依法加重其刑。又
    附表編號(二)，被告毀損車窗之目的在竊取車內之財物，所犯
    竊盜罪與毀損罪，有方法結果之牽連關係，應從一重之普通
    竊盜罪論處。公訴人起訴事實雖未敘及被告附表編號(二)至(四)
    所示之竊盜犯行，然此部份之事實與公訴人起訴之竊盜犯行
    ，既有連續犯之裁判上一罪關係，應為起訴效力所及，法院
    自得併予審究，附此說明。末查被告前因違反毒品危害防制
    條例案件，經原審法院簡易庭於88年12月29日以88年度竹簡
    字第829號刑事簡易判決判處有期徒刑4月確定，於90年7月
    12 日易科罰金執行完畢等情，此有臺灣新竹地方法院檢察
    署刑案資料查註紀錄表及本院被告前案紀錄表各1份存卷（
    本院卷第12頁）可查，其受有期徒刑之執行完畢，五年內再
    犯本件有期徒刑以上之罪，為累犯，應依刑法第47條規定遞
    加重其刑。
四、原審經詳查後，基於以上相同之認定，並審酌被告正值青壯
    ，當力圖向上，僅因失業缺錢花用，及己原有之機車遭竊，
    竟思以行竊手法獲取財物，於第一次行竊時，猶攜帶質地尖
    銳，足以傷害他人身體之工具，雖未實際用以攻擊被害人，
    惟仍對被害人之生命、身體、安全造成潛在性威脅，其於本
    案繫屬中，竟仍不知警惕，再度於94年1月16日凌晨3時許行
    竊（該次竊盜犯行由原審法院簡易庭以94年度竹簡字第118
    號審理），此有臺灣新竹地方法院檢察署94年度速偵字第15
    9號聲請簡易判決處刑書1份為憑，甚值非難，兼衡其竊得財
    物之價值，被害人等均已領回其所遭竊財物，尚非造成重大
    損害，及其父母離異，父親已於數年前過世，在臺除一弟弟
    外，均無任何親屬，念及其尚有悔過之心，犯後亦坦認部分
    犯行等一切情狀，量處有期徒刑一年。至扣案之鑰匙2支，
    均係被告所有，供附表編號(三)、(四)竊盜犯行所用之物，業據
    其坦認在卷，爰依刑法第38條第1項第2款規定宣告沒收，另
    扣案之一字起子1支，雖係被告所有用以供附表編號(一)竊盜
    犯行所用之物，惟已為被告丟棄而未尋獲，衡諸常情當不可
    能保留供作證據之用，為免將來執行之困難，爰不另為沒收
    之諭知；再扣案之鑰匙1支（扣押物品清單編號：93年度保
    管字第1192號），雖係被告所有，惟被告並未持以供作附表
    編號(一)之竊盜犯行所用，被告供述：用一字起子破壞電門組
    織後，再拿扣案之鑰匙發動電門，鑰匙不是當天拿去開啟電
    門的等語（見原審94年5月11日審理筆錄），是尚難認該支
    鑰匙係供被告該次竊盜犯行所用之物，亦不另予以宣告沒收
    。本院經核原審以上之認事用法並無違誤，量刑亦稱允洽。
五、檢察官提起上訴意旨指稱：被告乙○○另於94年3月26日上
    午7時許，在新竹市○○區○○路2段86號前，見被害人廖采
    燕所有車牌號碼ＴＫＦ－148號輕型機車停放於該處無人看
    管有機可乘，乃以自備鑰匙竊取前開機車，得手後作為代步
    工具。嗣經警於94年4月2日晚上7時，在新竹市○○路○段40
    6巷27之1號前發現該失竊機車，經向住戶張煥良、張家誠詢
    問，得知係被告乙○○所騎駛前來停放，並經張煥良、張家
    誠之電話通知，被告乙○○前去該地，警方自其身上且查獲
    可供開啟該失竊機車之鑰匙一把始知上情因而查獲，因認被
    告乙○○尚有刑法第320條第1項普通竊盜罪嫌，然因原審未
    及審理，爰提起上訴請求本院併辦云云。然查：
（一）經訊之被告乙○○堅決否認有竊取該機車，並稱：其當時
      乃受張煥良、張家誠所騙，接受其等電話邀約後，走路前
      去渠等住處，孰知警方已在該地等候，但其未曾竊取或使
      用該失竊機車，警察從其身上所找到之機車鑰匙是其女友
      所有，且經用力多次硬扳方能開啟該失竊機車等語。
（二）經查檢察官指訴被告乙○○竊取被害人廖采燕所有之上開
      機車，無非係基於張煥良、張家誠在警訊中之供詞，以及
      被告身上經找到一把可以勉強開啟該失竊機車之鑰匙，為
      其主要論據。惟查：台灣機車數量龐大，高達數百萬輛之
      巨，且機車鑰匙較為樣式粗糙刻板，不似汽車較為精細且
      富有變化，因此不同機車之鑰匙常常可互為使用，縱無法
      正常順利開啟機車鎖頭，但若經多次用力硬扳動輒可勉強
      開啟電源。因此斷不得以被告乙○○身上經查獲一把勉強
      可開啟失竊機車電源之鑰匙，遂謂其有行竊該機車至明。
      另查關係人張煥良、張家誠雖在警訊中曾供稱：該失竊機
      車係被告乙○○騎駛前去停放云云。然而警方乃自張煥良
      、張家誠住處前發現該失竊機車，衡情張煥良、張家誠本
      屬較為可疑行竊該機車之人；雖渠等供稱該失竊機車係被
      告乙○○騎駛前去停放云云，但查被告乙○○冒遭受刑罰
      制裁之危險，行竊機車得手，竟未留供己用，卻將之停放
      於距離其住處（經查係新竹市○區○○里○鄰○○○路18
      巷25弄4號）相當遙遠之前開地點（經查係新竹市○○路○
      段406巷27之1號），顯有違常情。又查張煥良、張家誠於
      警訊所為之供述，乃屬審判程序之陳述，並無可經證明具
      有可信之特別情況，且為證明犯罪事實之存否所必要者之
      情形，依刑事訴訟法第159條第1項、第159條之3第1項規
      定，並無證據能力，遑論渠等自身即為犯罪嫌疑重大之人
      ，是否因畏罪心虛因而嫁禍於被告乙○○，不無可能。綜
      上，殊不得遽以張煥良、張家誠於警訊之供述，即論被告
      乙○○於罪。此外，復查無其他可資證明被告乙○○確有
      此部分犯行之積極證據，本應為被告乙○○無罪之諭知，
      然因檢察官認此部份與前開有罪部分具有裁判上ㄧ罪之關
      係，爰不另為無罪之諭知。。
六、既原審判決，經核無何違誤。檢察官上訴指摘原審量刑不當
    ，即為無理由，應予駁回。
七、據上論斷，應依刑事訴訟法第368條，判決如主文。
本案經檢察官陳玉珍到庭執行職務。
中　　華　　民　　國　　94　　年　　9 　　月　　6　　日
　　　　　　　　　刑事第十二庭  審判長法　官　李文成
　　　　　　　　　　　　　　　　　　  法　官　王復生
　　　　　　　　　　　　　　　　　　  法　官　周盈文
以上正本證明與原本無異。
不得上訴。
                                      書記官　余姿慧
中　　華　　民　　國　　94　　年　　9 　　月　　6　　日
附錄：本案論罪科刑法條全文
刑法第320條第1項
意圖為自己或第三人不法之所有，而竊取他人之動產者，為竊盜
罪，處五年以下有期徒刑、拘役或五百元以下罰金。
刑法第321條
犯竊盜罪而有左列情形之一者，處六月以上五年以下有期徒刑：
一  於夜間侵入住宅或有人居住之建築物、船艦，或隱匿其內而
    犯之者。
二  毀越門扇、牆垣或其他安全設備而犯之者。
三  攜帶兇器而犯之者。
四  結夥三人以上而犯之者。
五  乘火災、水災或其他災害之際而犯之者。
六  在車站或埠頭而犯之者。
前項之未遂犯罰之。
 附表：
┌──┬────┬────┬────┬────┬────┬────┐
│編號│時間    │地點    │被害人  │犯罪手法│竊得財物│所犯法條│
├──┼────┼────┼────┼────┼────┼────┤
│(一)  │93年7月1│新竹市竹│戊○○  │以自備客│戊○○所│刑法第32│
│    │2日凌晨2│光路78巷│        │觀上足為│有車號HS│1條第1項│
│    │時許    │7弄10號 │        │凶器之一│W-053號 │第3款   │
│    │        │前      │        │字起子（│重機車1 │        │
│    │        │        │        │已丟棄）│台。    │        │
│    │        │        │        │破壞機車│        │        │
│    │        │        │        │電門，發│        │        │
│    │        │        │        │動後竊取│        │        │
│    │        │        │        │之。    │        │        │
├──┼────┼────┼────┼────┼────┼────┤
│(二)  │93年9月1│新竹市中│丁○○  │自路邊拾│黑色手提│刑法第32│
│    │1日凌晨 │華路天公│        │起屬自然│包1只（ │0條第1項│
│    │某時許  │壇旁停車│        │界物質之│內含：台│及同法第│
│    │        │場內    │        │石塊擊破│北國際商│354條   │
│    │        │        │        │車號LO-2│業銀行，│        │
│    │        │        │        │948號駕 │戶名「彭│        │
│    │        │        │        │駛座車窗│治平」，│        │
│    │        │        │        │玻璃後，│帳號「86│        │
│    │        │        │        │徒手竊取│0-21-637│        │
│    │        │        │        │放置車內│38-8-00 │        │
│    │        │        │        │之黑色手│號」存摺│        │
│    │        │        │        │提包1只 │1本、「 │        │
│    │        │        │        │。      │丁○○」│        │
│    │        │        │        │        │印章1枚 │        │
│    │        │        │        │        │、國立交│        │
│    │        │        │        │        │通大學薪│        │
│    │        │        │        │        │資單3張 │        │
│    │        │        │        │        │、駐衛警│        │
│    │        │        │        │        │察違規通│        │
│    │        │        │        │        │知單1本 │        │
│    │        │        │        │        │。）    │        │
├──┼────┼────┼────┼────┼────┼────┤
│(三)  │94年3月2│新竹市香│甲○○  │以自備鑰│劉晏廷管│刑法第32│
│    │0日晚上9│山區牛埔│        │匙開啟電│理，林淑│0條第1項│
│    │時30分許│北路258 │        │門鎖方式│媛所有之│        │
│    │        │號前    │        │竊取。  │車號SFC-│        │
│    │        │        │        │        │212號輕 │        │
│    │        │        │        │        │機車1台 │        │
│    │        │        │        │        │。      │        │
├──┼────┼────┼────┼────┼────┼────┤
│(四)  │94年4月1│新竹市北│丙○○  │以自備鑰│丙○○所│刑法第32│
│    │3日下午5│區○○路│        │匙開啟機│有，蘇芯│0條第1項│
│    │時50分許│197號前 │        │車電門方│玫使用之│        │
│    │        │        │        │式竊取。│車號SEB-│        │
│    │        │        │        │        │050號輕 │        │
│    │        │        │        │        │機車1台 │        │
│    │        │        │        │        │。      │        │
└──┴────┴────┴────┴────┴────┴────┘
